【裁判字號】    98,易,1441
【裁判日期】    990126
【裁判案由】    恐嚇
【裁判全文】
臺灣高雄地方法院刑事判決              98年度易字第1441號
公  訴  人  臺灣高雄地方法院檢察署檢察官
被      告  甲○○
上列被告因恐嚇案件，經檢察官提起公訴（98年度偵字第22545
號、第25932號），本院判決如下：
    主  文
甲○○無罪。
    理  由
一、公訴意旨略以：被告甲○○與乙○○原係同為址設高雄市○
    ○區○○路62巷「新光諾貝爾大樓」之住戶，因上開大樓管
    理委員會運作相關事宜迭有爭端，被告甲○○竟基於恐嚇危
    害安全之犯意，於民國98年7 月29日上午0 時25分許，在高
    雄市苓雅區○○○路36巷16號前，呼喊當時正在上址屋內之
    乙○○出門，並以「罩子放亮一點」、「你給我小心一點」
    等語恐嚇乙○○，致使乙○○聽聞後心生畏懼，足生危害於
    其安全，因認被告甲○○涉犯刑法第305 條恐嚇危害安全罪
    嫌。
二、按犯罪事實應依證據認定之，無證據不得認定其犯罪事實，
    刑事訴訟法第154 條第2 項定有明文。所謂證據，須適於為
    被告犯罪事實之證明者，始得採為斷罪資料，如未能發現相
    當證據，或證據不足以證明，自不能以推測或擬制之方法，
    以為裁判基礎。次按認定不利於被告之事實，須依積極證據
    ，茍積極之證據本身存有瑕疵而不足為不利於被告事實之認
    定，即應為有利於被告之認定，更不必有何有利之證據，而
    此用以證明犯罪事實之證據，猶須於通常一般人均不至於有
    所懷疑，堪予確信其已臻真實者，始得據以為有罪之認定，
    倘其證明尚未達到此一程度，而有合理性之懷疑存在，致使
    無從為有罪之確信時，即應為無罪之判決，此有最高法院82
    年度臺上字第163 號判決、76年臺上字第4986號、30年上字
    第816 號等判例意旨可資參照。
三、公訴人認被告甲○○涉有上揭恐嚇罪嫌，無非係以證人即告
    訴人乙○○及證人黃漢津於偵查中具結之證述為其主要論據
    。訊據被告固不否認有對證人乙○○稱「罩子放亮一點」一
    語，惟堅詞否認有對證人乙○○恫稱「你給我小心一點」一
    語，而有恐嚇之犯行，並辯稱：伊當天經過高雄市苓雅區○
    ○○路36巷16號前，看見乙○○在內，遂以手勢要乙○○出
    來，伊告訴乙○○「罩子放亮一點」，是要乙○○眼睛睜大
    一點，不要成天和黃漢津鬼混，當時黃漢津隨後也出來，因
    伊和黃漢津為了大樓管理之事有過節，所以不想和黃漢津多
    說，就直接離去，並未有對乙○○恐嚇「你給我小心一點」
    等語。經查：
  (一)按被告以外之人於審判外之言詞或書面陳述，除法律有規定
    者外，不得作為證據；又被告以外之人於審判外之陳述，雖
    不符刑事訴訟法第159 條之1 至第159 條之4之 規定，而經
    當事人於審判程序同意作為證據，法院審酌該言詞陳述或書
    面陳述作成時之情況，認為適當者，亦得為證據，刑事訴訟
    法第159 條第1 項、第159 條之5 第1 項定有明文。經查，
    本判決所引用之各項證據資料，其屬於被告以外之人於審判
    外之言詞、書面陳述者，均據被告於審判程序同意作為證據
    （見本院審易卷第31頁），本院審酌上開證據作成時之情況
    ，亦無不當取供等情形，認為以之作為本案之證據亦屬適當
    ，依刑事訴訟法第159 條之5 第1 項之規定，應均有證據能
    力，先予敘明。
  (二)公訴意旨認被告在上揭時、地以「罩子放亮一點」、「你給
    我小心一點」等語恐嚇證人乙○○，其中就「罩子放亮一點
    」部分，除有證人乙○○、黃漢津之證述外，被告亦不否認
    當時有向證人乙○○稱「罩子放亮一點」一語，是此部分之
    事實應足以認定。惟按刑法第305 條之恐嚇罪，所稱以加害
    生命、身體、自由、名譽、財產之事，恐嚇他人者，係指以
    使人生畏怖心為目的，而通知將加惡害之旨於被害人而言，
    （最高法院著有52年台上字第751 號判例意旨可資參照），
    亦即行為人需以使人感受其生命、身體、自由、名譽、財產
    將遭惡害之言行，通知對方而使之明瞭，並進而使對方心生
    畏懼，始足構成恐嚇危害安全之行為。否則，若非使用將加
    惡害之言行，或並未將加惡害之事通知對方，均不構成刑法
    上之恐嚇罪。而本件被告向證人乙○○所稱「罩子放亮一點
    」一語，所謂「罩子」通常係指「招子」，即眼睛之意，多
    用於江湖人物間（可參教育部重編國語辭典修訂本），故「
    罩子放亮一點」一語，通常被理解為眼睛睜大、看看清楚，
    不要有眼不識泰山或看不清楚事情之本質，依一般社會通念
    及人民感受，尚非被認為係屬將加惡害於生命、身體、自由
    、名譽、財產之言詞，且一般人聽聞此語，通常亦不會因此
    心生畏怖，揆諸上揭判例意旨及說明，則被告雖確實有向證
    人乙○○稱「罩子放亮一點」一語，仍難認係向證人乙○○
    為恐嚇之行為，自難對被告遽以恐嚇危害安全之刑責相繩。
  (三)至公訴意旨認被告以「你給我小心一點」一語恐嚇證人乙○
    ○部分，為被告所堅詞否認。證人乙○○、黃漢津雖均於偵
    查中具結證述被告確有以上開言詞恐嚇證人乙○○，惟證人
    乙○○係證稱：當時伊在屋內看電視，被告從屋外經過，並
    叫伊出去，伊出去問被告何事，被告即口氣很兇對伊說「罩
    子放亮一點」，伊一直追問被告何事，被告就說「你給我小
    心一點」，後來黃漢津也跑出來問被告何事，被告對黃漢津
    說「沒你的事」，伊就進屋，被告隨後也離開等語；而證人
    黃漢津則係證稱：當時乙○○與伊在屋內看電視，被告走過
    門外叫乙○○出去，伊怕他們會吵架，遂走出門口，當時伊
    即聽到被告對乙○○說「罩子放亮一點」，伊趨前關心，被
    告就對伊說「我不跟你講」，後來被告轉身要離去時就丟下
    一句話「你給我小心一點」等語，從上開證人乙○○、黃漢
    津之證詞比對可知，證人乙○○稱被告對其說完「你給我小
    心一點」一語後，證人黃漢津才自屋內出來關心，但證人黃
    漢津卻係稱在其自屋內出來關心後，被告要離去前才對證人
    乙○○說「你給我小心一點」一語，兩者所稱被告向證人乙
    ○○說「你給我小心一點」一語之時間明顯不符，再參以證
    人乙○○、黃漢津2 人與被告因住處大樓之管理產生糾紛，
    彼此間有嫌隙，上開2 人之供述是否能完全排除挾怨報復，
    自非無疑；且上開供述亦有不一致之情況，已如前述，可徵
    證人乙○○、黃漢津上揭之證述並不足以採信，而本案除證
    人乙○○、黃漢津前開有瑕疵之證述外，別無其他證據可資
    證明被告確有向證人乙○○稱「你給我小心一點」一語。從
    而，被告既無向證人乙○○稱「你給我小心一點」一語，本
    院自無庸再探究「你給我小心一點」一語是否足以構成恐嚇
    危害安全之言詞，亦無法認定被告有恐嚇之行為。
四、綜上所述，本件並無足夠證據顯示被告向證人乙○○稱「你
    給我小心一點」一語，而其向證人乙○○所稱「罩子放亮一
    點」一語，亦未足以認定係屬加惡害於生命、身體、自由、
    名譽、財產之言詞，則被告所辯尚非不可採信。是以，本件
    公訴人所舉之證據不足以證明被告確有恐嚇危害安全犯行。
    此外，復查無其他積極證據足資認定被告確有公訴人所指之
    恐嚇危害安全犯行，既不能證明被告犯罪，揆諸前開法條之
    規定，依法自應為被告無罪之諭知。
據上論斷，應依刑事訴訟法第301 條第1 項，判決如主文。
本案經檢察官丙○○到庭執行職務。
中    華    民    國    99    年    1     月    26    日
                  刑事第五庭  審判長法  官  廖建瑜
                                    法  官  林永村
                                    法  官  林裕凱
以上正本證明與原本無異。
如不服本判決應於收受判決後10日內向本院提出上訴書狀，並應
敘述具體理由。其未敘述上訴理由者，應於上訴期間屆滿後20日
內向本院補提理由書(均須按他造當事人之人數附繕本)「切勿逕
送上級法院」。
中    華    民    國    99    年    1     月    26    日
                                    書記官  黃靖媛


司法院資訊處製作；財團法人民間司法改革基金會備份。
